【裁判字號】    99,上訴,931
【裁判日期】    990902
【裁判案由】    違反毒品危害防制條例
【裁判全文】
臺灣高等法院高雄分院刑事判決         99年度上訴字第931號
上  訴  人
即  被  告  甲○○
指定辯護人  公設辯護人   李佩娟
上列上訴人因違反毒品危害防制條例案件，不服臺灣高雄地方法
院99年度訴字第207 號中華民國99年4 月23日第一審判決（起訴
案號：臺灣高雄地方法院檢察署98年度偵字第22714 號），提起
上訴，本院判決如下：
    主  文
原判決關於附表一編號2 所示販賣第一級毒品、附表一編號3 所
示販賣第二級毒品部分及其定應執行刑均撤銷。
甲○○販賣第一級毒品，處有期徒刑拾伍年。扣案如附表二所示
之物，沒收銷燬之。扣案如附表三所示之物，均沒收之。未扣案
販賣第一、二級毒品所得財物新臺幣參仟元，沒收之，如全部或
一部不能沒收時，以其財產抵償之。未扣案行動電話壹支（原裝
門號0000000000號SIM 卡）沒收之，如一部或全部不
能沒收時，追徵其價額。
其他上訴駁回（附表一編號1 部分）。
撤銷改判部分所處之刑，與上訴駁回所處有期徒刑拾伍年。扣案
如附表三所示之物，均沒收之。未扣案販賣第一級毒品所得財物
新臺幣參萬元，沒收之，如全部或一部不能沒收時，以其財產抵
償之。未扣案行動電話壹支（原裝門號0000000000號
SIM 卡）沒收之，如一部或全部不能沒收時，追徵其價額。應執
行有期徒刑拾柒年陸月。扣案如附表二所示之物，沒收銷燬之。
扣案如附表三所示之物，均沒收之。未扣案販賣第一級毒品所得
財物新臺幣參萬元，未扣案販賣第一、二級毒品所得財物新臺幣
參仟元，沒收之，如全部或一部不能沒收時，以其財產抵償之。
未扣案行動電話壹支（原裝門號0000000000號SIM 卡
）沒收之，如一部或全部不能沒收時，追徵其價額。
    事  實
一、甲○○明知海洛因、甲基安非他命分別係經公告列為毒品危
    害防制條例第2 條第2 項第1 款、第2 款之第一級毒品、第
    二級毒品，不得持有、販賣，竟意圖營利，基於販賣第一級
    毒品海洛因、第二級毒品甲基安非他命之犯意，於民國98年
    3 月前某日，販入不詳數量之第一級毒品海洛因及第二級毒
    品甲基安非他命，再利用其所有之電子磅秤、封口機、夾鍊
    袋等物分裝成較小份量之包裝，並以其所有門號0000000000
    號之行動電話，供不特定顧客購買毒品聯絡之用後，分別為
    下述販賣第一級毒品海洛因或第二級毒品甲基安非他命之行
    為：(一)98年3 月間某日，由張景傑撥打上開0000000000號行
    動電話予甲○○稱：欲以新臺幣（下同）30,000元之價格，
    購買海洛因1 錢（3.75公克）等語，雙方並約定在甲○○位
    於高雄市楠梓區○○○○街281 號租屋處交易。聯絡完畢，張
    景傑隨即前往甲○○上址租屋處，交付30,000元予甲○○，
    並取得重約1 錢之海洛因1 包。(二)98年4 月1 日晚上8 時前
    某時，由黃慶隆撥打上開0000000000號行動電話予甲○○稱
    ：欲購買海洛因1,000 元、甲基安非他命2,000 元等語，雙
    方並約定在甲○○上址租屋處交易。聯絡完畢，黃慶隆隨即
    前往甲○○上址租屋處，交付3,000 元予甲○○，並取得海
    洛因及甲基安非他命各1 包。嗣經長期監控之員警於98年4
    月1 日晚上8 時30分許，前往甲○○上開租屋處搜索，扣得
    其所有如附表二所示之海洛因及甲基安非他命及附表三所示
    供上開販賣海洛因或甲基安非他命所用或預備之物。
二、案經高雄市政府警察局移送臺灣高雄地方法院檢察署檢察官
    偵查起訴。
    理  由
壹、程序方面：
    本判決所引用之證據資料，其中傳聞證據部分，縱無刑事訴
    訟法第159 條之1 至第159 條之4 或其他規定之傳聞證據例
    外情形，亦因檢察官、辯護人及被告於原審審理中均同意作
    為證據使用，依刑事訴訟法第159 條之5 第1 項之規定，本
    院審酌該證據作成之情況，認為適當，為有證據能力。
貳、實體方面：
一、前開犯罪事實，業據被告甲○○於原審法院審理時均坦承不
    諱（見原審法院卷第45頁、第76頁），核與證人張景傑於偵
    訊、證人黃慶隆於警詢中證述情節相符（參偵卷第148 頁、
    第29頁、第30頁），復有高雄市政府警察局刑警大隊搜索扣
    押筆錄、扣押物品清單（偵卷第45頁至50頁）、通訊監察譯
    文（偵卷第123 頁至125 頁）在卷可憑，及附表二、三所示
    之物扣案可證。而扣案如附表二之碎塊狀物品2 包及晶體3
    包，經送鑑定結果，碎塊狀物品均含海洛因成分（重量詳如
    附表二）；晶體均呈現甲基安非他命陽性反應（重量詳如附
    表二），分別有法務部調查局98年4 月27日調科壹字第0982
    3013040 號濫用藥物實驗室鑑定書1 份及高雄醫學大學附設
    中和紀念醫院98年6 月2 日報告編號0000-000、0000-000、
    0000-000檢驗報告3 紙在卷可參（見偵卷第53頁、第77頁至
    79頁）。又政府為杜絕毒品氾濫，毒害人民甚深，再三宣導
    教民眾遠離毒品、媒體之報導既深且廣，對於毒品之禁絕，
    應為民眾所熟悉。又政府對於查緝施用、轉讓及販賣毒品無
    不嚴格執行，且販賣毒品罪更係重罪，設若無利可圖，衡情
    一般持有毒品者，當不致輕易將持有毒品交付他人。況乎第
    一級毒品海洛因、第二級毒品甲基安非他命物稀價昂，且販
    賣毒品係違法行為，非可公然為之，亦無公定之價格，不論
    任何包裝，均可任意分裝增減分量，每次買賣價量，亦可能
    隨時依雙方間之關係深淺、資力、需求量及對行情之認知、
    來源是否充裕、查緝是否嚴緊，購買者被查獲時供述購買對
    象之可能性風險之評估等，因而異其標準，並隨時機動調整
    ，非可一概而論，是販賣之利得除經坦承犯行或價量俱臻明
    確外，委難查得實情，販賣之人從價差或量差中牟利方式雖
    異，其意圖營利之非法販賣行為則一，再參酌以本件被告販
    入海洛因及甲基安非他命之價格較售出之價格低廉乙節，亦
    據被告於原審法院審理中陳稱：出售1 錢海洛因可以賺2 、
    3 千元等語而明（參原審法院卷第82頁），被告有從中賺取
    買賣差價牟利之意圖及事實，堪以認定。綜上，被告上開任
    意性之自白核與事實相符，得採為認定事實之基礎。本件事
    證明確，被告犯行已臻明確，應依法論罪科刑。
二、論罪科刑：
  (一)新舊法比較：
    按行為後法律有變更者，適用行為時之法律。但行為後之法
    律有利於行為人者，適用最有利於行為人之法律，刑法第2
    條第1 項定有明文。查被告行為後，毒品危害防制條例部分
    條文業於98年5 月20日修正公布，此次修正依中央法規標準
    法第14條之規定，應自總統公布後3 日生效。是被告犯罪後
    毒品危害防制條例第4 條已有修正，修正後該條例第4 條第
    1 、2 項規定：「製造、運輸、販賣第一級毒品者，處死刑
    或無期徒刑；處無期徒刑者，得併科新臺幣2 千萬元以下罰
    金。製造、運輸、販賣第二級毒品者，處無期徒刑或7 年以
    上有期徒刑，得併科新臺幣1 千萬元以下罰金。」，與修正
    前之規定相較，其中關於罰金刑之部分，在修法前最高金額
    分別為1000萬元、700 萬元，而在修法後則係2000萬元、10
    00萬元，比較修正前後之規定，以修正前之規定有利於被告
    。依刑法第2 條第1 項前段規定，應適用行為時之法律。
  (二)按海洛因、甲基安非他命分別為毒品危害防制條例第2 條第
    2 項第1 款、第2 款所規定之第一級毒品、第二級毒品，不
    得非法販賣、持有之。故核被告就犯罪事實欄一、(一)部分所
    為，係犯修正前毒品危害防制條例第4 條第1 項之販賣第一
    級毒品罪；就犯罪事實欄一、(二)部分所為，係犯修正前同條
    例第4 條第1 項及第2 項之販賣第一級毒品及第二級毒品罪
    。其販賣而持有甲基安非他命、海洛因之低度行為，應為販
    賣之高度行為所吸收，均不另論罪。被告就犯罪事實欄一、
    (二)部分，所犯修正前同條例第4 條第1 項及第2 項之販賣第
    一級毒品及第二級毒品罪，係基於一行為而同時犯之，為想
    像競合犯，應依刑法第55條之規定，從其較重之販賣第一級
    毒品罪處斷。其前後所犯犯罪事實欄一、(一)部分及犯罪事實
    欄一、(二)部分，犯意各別、行為互殊，應予分論併罰。再毒
    品危害防制條例制定之目的，係為防制毒品危害，維護國民
    身心健康，而有關販賣第一級毒品罪責部分，則處以死刑或
    無期徒刑之重刑；然若未分別行為人販賣第一級毒品之數量
    、次數、獲利金額及所造成之危害，一律處以死刑或無期徒
    刑之重刑，自非罰其所當罰之刑事政策目的，亦非阻絕毒害
    之唯一方法。本件被告賣出毒品次數為2 次，實際取得販毒
    所得非多，數量非鉅，且販出2 次即為警查獲，衡之毒品危
    害防制條例第4 條第1 項法定本刑為死刑、無期徒刑，倘與
    大量販賣毒品者相比，若處以被告該法定最輕本刑無期徒刑
    ，猶嫌過重，難謂符合罪刑相當性及比例原則，是被告前開
    犯罪情狀相較於法定之重刑，在客觀上情節顯可憫恕，爰依
    刑法第59條之規定，就被告所犯販賣第一級毒品2 罪均予以
    酌量減輕其刑。又被告於偵查中並未自白上開犯行，自無毒
    品危害防制條例第17條第2項減輕其刑之適用，併予敘明。
  (三)原審就被告所犯犯罪事實欄一、(一)部分，因依修正前毒品危
    害防制條例第4 條第1 項，毒品危害防制條例第18條第1 項
    前段、第19條第1 項，刑法第2 條第1 項前段、第11條、第
    59 條 之規定，並審酌被告明知海洛因均為政府明令禁止持
    有、販賣之第一級毒品，且易使人上癮，竟為牟私利而販賣
    海洛因，殘害國民身心健康，足使社會施用毒品人口增加，
    而相對提高社會負成本，減損勞動生產力，影響社會層面至
    深且鉅，及其犯後終能坦認犯行，已見悔意，並考量本案被
    告販售第一級毒品所得獲利非豐，與其犯罪之動機、目的、
    手段、智識程度、生活狀況等一切情狀，量處有期徒刑15年
    。並以附表三所示之物，均係被告所有，其中附表三編號1
    、2 所示封口機、電子磅秤等物，係被告用以秤量、封裝海
    洛因所用之物；附表三編號3 所示之物，則係供為本件販賣
    海洛因所用之聯絡工具，業據被告於原審法院審理中供承明
    確（參原審法院卷第79頁），應依毒品危害防制條例第19條
    第1項 之規定，宣告沒收之。附表三編號4 所示之物，有防
    止毒品裸露、逸出及潮濕之功用，並便於攜帶販賣，係被告
    所有預備供販賣第一級毒品所用之物，亦據被告陳明在卷（
    參原審法院卷第79頁），應依刑法第38條第1 項第2 款之規
    定宣告沒收之。另裝置0000000000號SIM 卡之行動電話1 支
    ，為被告所有，供本件販賣第一級毒品海洛因犯行所用之物
    ，雖未扣案，亦屬本件供犯罪所用之物，爰依毒品危害防制
    條例第19條第1 項規定予以沒收，如一部或全部不能沒收時
    ，應追徵其價額。又被告因販賣海洛因犯行，所獲得之價金
    3 萬元，雖未扣案，惟仍應依毒品危害防制條例第19條第1
    項之規定，宣告沒收之，如全部或一部不能沒收時，以其財
    產抵償之。及敘明如附表四編號7 至9 所示之物，係被告施
    用毒品所用之物，業經被告自承在卷（參原審法院卷第156
    頁、15 7頁），堪認上開物品與本案販賣第一級毒品無關；
    另如附表四所示扣案之其他現金、行動電話等物，因被告明
    確陳稱與本件販賣海洛因犯行無涉，卷內亦無具體事證證明
    該等物品與前揭犯行有關，爰均不為沒收之諭知。認事用法
    ，核無不合，量刑亦屬妥適。被告上訴意旨，以原審量刑過
    重，指摘原判決此部分不當，為無理由，應予駁回。
  (四)原審就被告所犯犯罪事實欄一、(二)部分，據以論罪科刑，固
    非無見。惟按被告此部分所犯修正前同條例第4 條第1 項及
    第2 項之販賣第一級毒品及第二級毒品罪，係基於1 行為而
    同時犯之，為想像競合犯，應依刑法第55條之規定，從其較
    重之販賣第一級毒品罪處斷，已如前述。原判決認此2 罪係
    犯意各別、行為互殊，予以分論併罰，尚有未當，被告上訴
    意旨，以原審量刑過重，指摘原判決此部分不當，雖無理由
    ，但原判決既有上開可議之處，自仍應由本院將原判決關於
    附表一編號2 所示販賣第一級毒品、附表一編號3 所示販賣
    第二級毒品部分及其定應執行刑均撤銷改判。爰審酌被告明
    知甲基安非他命、海洛因均為政府明令禁止持有、販賣之第
    一級、第二級毒品，且易使人上癮，竟為牟私利而販賣海洛
    因、甲基安非他命，殘害國民身心健康，足使社會施用毒品
    人口增加，而相對提高社會負成本，減損勞動生產力，影響
    社會層面至深且鉅，及其犯後終能坦認犯行，已見悔意，並
    考量本案被告販售毒品所得獲利非豐，與其犯罪之動機、目
    的、手段、智識程度、生活狀況等一切情狀，量處有期徒刑
    15年。另按以營利為目的販入毒品，經多次販賣後，持有剩
    餘毒品被查獲，其各次販賣毒品行為，固應併合處罰。惟該
    持有剩餘毒品之低度行為，應僅為最後一次販賣毒品之高度
    行為所吸收，不另論罪，故就該查獲之剩餘毒品，祇能於最
    後1 次之販賣毒品罪宣告沒收銷燬，不得於各次販賣毒品罪
    均宣告沒收銷燬（參考最高法院98年度台上字第6663號、98
    年度台上字第5283號判決）。本件被告被查獲扣案附表二所
    示之物品，經分送法務部調查局鑑定及高雄醫學大學附設中
    和紀念醫院檢驗結果，既分別檢出含有第一級毒品海洛因成
    分及呈現甲基安非他命陽性，有如前述，足認上開物品分別
    為第一級毒品海洛因、第二級毒品甲基安非他命，而屬違禁
    物無訛，則依前揭說明，自應依毒品危害防制條例第18條第
    1 項前段之規定，分別在被告所犯此次罪名項下宣告沒收銷
    燬之。再附表三所示之物，均係被告所有，其中附表三編號
    1 、2 所示封口機、電子磅秤等物，係被告用以秤量、封裝
    海洛因及甲基安非他命所用之物；附表三編號3 所示之物，
    則係供為本件販賣海洛因及甲基安非他命犯行所用之聯絡工
    具，業據被告於原審法院審理中供承明確（參原審法院卷第
    79頁），應依毒品危害防制條例第19條第1 項之規定，宣告
    沒收之。附表三編號4 所示之物，有防止毒品裸露、逸出及
    潮濕之功用，並便於攜帶販賣，係被告所有預備供販賣第一
    級毒品、第二級毒品所用之物，亦據被告陳明在卷（參原審
    法院卷第79頁），應依刑法第38條第1 項第2 款之規定宣告
    沒收之。另裝置0000000000號SIM 卡之行動電話1 支，為被
    告所有，供本件販賣第一級毒品海洛因或第二級毒品甲基安
    非他命犯行所用之物，雖未扣案，亦屬本件供犯罪所用之物
    ，爰依毒品危害防制條例第19條第1 項規定予以沒收，如一
    部或全部不能沒收時，應追徵其價額。又被告因販賣海洛因
    及甲基安非他命犯行，所獲得之價金共3 千元，雖未扣案，
    惟仍應依毒品危害防制條例第19條第1 項之規定宣告沒收之
    ，如全部或一部不能沒收時，以其財產抵償之。至附表四編
    號7 至9 所示之物，則係被告施用毒品所用之物，業經被告
    自承在卷（參原審法院卷第156 頁、157 頁），堪認上開物
    品均與本案販賣第一級毒品、第二級毒品犯行無關；另如附
    表四所示扣案之其他現金、行動電話等物，因被告明確陳稱
    與本件販賣海洛因或甲基安非他命犯行無涉，卷內亦無具體
    事證證明該等物品與前揭犯行有關，爰均不為沒收之諭知，
    附此敘明。末以本件撤銷改判部分所處之刑，與上開上訴駁
    回部分所處之刑，應定其應執行刑為有期徒刑17年6 月。扣
    案如附表二所示之物，沒收銷燬之。扣案如附表三所示之物
    ，均沒收之。未扣案販賣第一級毒品所得財物新臺幣3 萬元
    ，未扣案販賣第一、二級毒品所得財物新臺幣3 仟元，沒收
    之，如全部或一部不能沒收時，以其財產抵償之。未扣案行
    動電話壹支（原裝門號0000000000號SIM 卡）沒
    收之，如一部或全部不能沒收時，追徵其價額。
三、被告甲○○經合法傳喚，無正當之理由不到庭，爰不待其陳
    述，逕行判決。
據上論結，應依刑事訴訟法第369 條第1 項前段、第371 條、第
364 條、第299 條第1 項前段，修正前毒品危害防制條例第4 條
第1 項、第2 項，毒品危害防制條例第18條第1 項前段、第19條
第1 項，刑法第2 條第1 項前段、第11條、第59條、第38條第1
項第2 款、第51條第5 款、第9 款，判決如主文。
本案經檢察官方娜蓉到庭執行職務。
中    華    民    國    99    年    9     月    2     日
                刑事第五庭    審判長法  官  曾永宗
                                    法  官  鍾宗霖
                                    法  官  任森銓
以上正本證明與原本無異。
如不服本判決應於收受本判決後10日內向本院提出上訴書狀，其
未敘述上訴理由者，並得於提起上訴後10日內向本院補提理由書
狀（應附繕本）。
中    華    民    國    99    年    9     月    2     日
                                    書記官  呂素珍
附錄本件判決論罪科刑法條：
修正前毒品危害防制條例第4條
製造、運輸、販賣第一級毒品者，處死刑或無期徒刑；處無期徒
刑者，得併科新臺幣1 千萬元以下罰金。
製造、運輸、販賣第二級毒品者，處無期徒刑或7 年以上有期徒
刑，得併科新臺幣7 百萬元以下罰金。
製造、運輸、販賣第三級毒品者，處5 年以上有期徒刑，得併科
新臺幣5 百萬元以下罰金。
製造、運輸、販賣第四級毒品者，處3 年以上10年以下有期徒刑
，得併科新臺幣3 百萬元以下罰金。
製造、運輸、販賣專供製造或施用毒品之器具者，處1 年以上7
年以下有期徒刑，得併科新臺幣1 百萬元以下罰金。
前五項之未遂犯罰之。
附表一、被告甲○○宣告刑部分：
┌──┬─────┬──────────────────────┐
│編號│犯罪事實  │         主          文                     │
├──┼─────┼──────────────────────┤
│ 1  │犯罪事實欄│甲○○販賣第一級毒品，處有期徒刑拾伍年。扣案│
│    │一、(一)部分│如附表三所示之物，均沒收之。未扣案販賣第一級│
│    │          │毒品所得財物新臺幣參萬元，沒收之，如全部或一│
│    │          │部不能沒收時，以其財產抵償之。未扣案行動電話│
│    │          │壹支（原裝門號0000000000號SIM 卡）│
│    │          │沒收之，如一部或全部不能沒收時，追徵其價額。│
├──┼─────┼──────────────────────┤
│ 2  │犯罪事實欄│甲○○販賣第一級毒品，處有期徒刑拾伍年。扣案│
│    │一、(二)部分│如附表二所示之物，均沒收銷燬之。扣案如附表三│
│    │          │所示之物，均沒收之。未扣案販賣第一、二級毒品│
│    │          │所得財物新臺幣參仟元，沒收之，如全部或一部不│
│    │          │能沒收時，以其財產抵償之。未扣案行動電話壹支│
│    │          │（原裝門號0000000000號SIM 卡）沒收│
│    │          │之，如一部或全部不能沒收時，追徵其價額。    │
└──┴─────┴──────────────────────┘
附表二
┌──┬───────┬──┬──┬─────────┬─────┐
│編號│ 物品名稱     │數量│單位│   重   量        │檢驗報告  │
├──┼───────┼──┼──┼─────────┼─────┤
│ 1  │海洛因（碎塊狀│ 2  │包  │合計淨重3.54公克，│參偵卷第57│
│    │物品）        │    │    │空包裝總重0.44公克│頁        │
│    │              │    │    │，純度85.27%，純質│          │
│    │              │    │    │淨重3.02公克      │          │
├──┼───────┼──┼──┼─────────┼─────┤
│ 2  │甲基安非他命  │ 1  │包  │驗前淨重27.231公克│參偵卷第77│
│    │（晶體）      │    │    │、驗後淨重27.226公│頁        │
│    │              │    │    │克                │          │
├──┼───────┼──┼──┼─────────┼─────┤
│ 3  │甲基安非他命  │ 1  │包  │驗前淨重0.768 公克│參偵卷第78│
│    │（晶體）      │    │    │、驗後淨重0.763 公│頁        │
│    │              │    │    │克                │          │
├──┼───────┼──┼──┼─────────┼─────┤
│ 4  │甲基安非他命  │ 1  │包  │驗前淨重0.459 公克│參偵卷第79│
│    │（晶體）      │    │    │、驗後淨重0.454 公│頁        │
│    │              │    │    │克                │          │
└──┴───────┴──┴──┴─────────┴─────┘
附表三
┌──┬───────┬──┬──┬──────────────┐
│編號│    名稱      │數量│單位│          備註              │
├──┼───────┼──┼──┼──────────────┤
│1   │封口機        │1   │台  │                            │
├──┼───────┼──┼──┼──────────────┤
│2   │電子磅秤      │2   │台  │                            │
├──┼───────┼──┼──┼──────────────┤
│3   │SIM卡         │1   │張  │門號為：0000000000          │
├──┼───────┼──┼──┼──────────────┤
│4   │空夾鏈袋      │4   │包  │                            │
└──┴───────┴──┴──┴──────────────┘
 附表四
┌──┬───────┬───┬──┬──────────────┐
│編號│    名稱      │數量  │單位│                備註        │
├──┼───────┼───┼──┼──────────────┤
│1   │現金（新台幣）│6,000 │元  │                            │
├──┼───────┼───┼──┼──────────────┤
│2   │健保卡        │1     │張  │甲○○之健保卡              │
├──┼───────┼───┼──┼──────────────┤
│3   │行動電話      │1     │具  │門號0000000000              │
├──┼───────┼───┼──┼──────────────┤
│4   │SIM卡         │3     │張  │門號分別為：0000000000、    │
│    │              │      │    │0000000000、0000000000      │
├──┼───────┼───┼──┼──────────────┤
│5   │房屋租賃契約書│3     │本  │                            │
├──┼───────┼───┼──┼──────────────┤
│6   │當票          │1     │張  │                            │
├──┼───────┼───┼──┼──────────────┤
│7   │海洛因殘渣袋  │5     │只  │                            │
├──┼───────┼───┼──┼──────────────┤
│8   │安非他命吸食器│1     │具  │                            │
├──┼───────┼───┼──┼──────────────┤
│9   │K他命         │1     │包  │                            │
└──┴───────┴───┴──┴──────────────┘

司法院資訊處製作；財團法人民間司法改革基金會備份。
